臺北高等行政法院裁定　　　　　　　　　　　　　　　九十一年度停字第一四二號
　　聲　請　人　甲○○
　　訴訟代理人　乙○○
　　相　對　人　內政部警政署入出境管理局
　　代　表　人　曾文昌（局長）
　　訴訟代理人　丙○○
　　　　　　　　丁○○
右當事人間因限令出國事件，聲請人聲請停止相對人中華民國九十一年十一月一日境
孝戎字第○九一○一一八○九三號限令出國處分書之執行，本院裁定如左：
    主　文
聲請駁回。
聲請程序費用由聲請人負擔。
    理　由
一、本件聲請意旨略以：本件相對人以聲請人違反入出國及移民法第十一條第一項第
    七款及第二項規定，作成民國（下同）九十一年九月十七日境孝戎字第○九一○
    ○九九二二九號撤銷定居許可處分書，撤銷聲請人在台定居之許可，復以同年十
    一月一日境孝戎字第○九一○一一八○九三號限令出國處分書（下稱系爭處分）
    ，限期聲請人於該處分書送達後十日內出國。惟聲請人確係經合法查驗入國，此
    有合格健康檢查報告存於相對人處為證，該報告並無以非法或不當手段取得，故
    被告所為限期出國之處分，顯屬違法。又聲請人已對上開二處分，向內政部提起
    訴願，該部尚未作成訴願決定，惟因情況緊急，恐不及獲適時救濟。蓋相對人已
    撤銷聲請人之在台定居許可、戶籍登記及護照等，並限期令聲請人出國，致聲請
    人無法受公平合理之裁決，且聲請人回緬甸後，無法獲得妥善醫療照顧，生命堪
    虞，確有急迫情事，故依行政訴訟法第一百十六條第三項前段規定聲請停止系爭
    處分之執行云云。
二、相對人答辯意旨略謂：按入出國及移民法第十四條第二項：「台灣地區無戶籍國
    民應於接到前項限令出國通知後十日內出國。」之規定，聲請人應於收受上開限
    令出國處分書後，於十日內出國，此係法律明定聲請人應為之義務，該十日期限
    係屬強制規定，倘聲請人遲不作為，依同法第十五條：「台灣地區無戶籍國民未
    經許可入國，或經許可入國已逾停留、居留或限令出國之期限者，得逕行強制其
    出國，並得限制再入國。」之規定，相對人得強制其出國，是聲請人聲請停止系
    爭處分之執行，亦應於該處分書送達後十日內為之，以求停止計算該十日期間，
    惟系爭處分係於九十一年十一月十一日合法送達聲請人，現已逾十日期限，事實
    上已無可能聲請停止執行，況系爭處分於作成時業已執行完畢，行政法院能否以
    裁定停止系爭處分之限令出國期間之計算，尚有疑義。則目前僅有後續強制出國
    之問題，而執行強制出國如同拘提、逮捕，係屬單純執行法令之行為，乃事實行
    為，而非行政處分，依現行法令規定，並無得提起行政救濟，自不得對之聲請停
    止執行。退步言，縱認系爭處分仍得停止執行，惟聲請人向相對人申請在台定居
    時，即檢附不實之健康檢查證明，有致相對人作成錯誤處分之惡意，聲請人即有
    行政程序法第一百十九條規定所列信賴不值得保護之情形。復參照「後天免疫缺
    乏症候群防治條例」第一條規定：「為防止後天免疫缺乏症候群之感染、蔓延及
    維護國民健康，特制定本條例；本條例未規定者，適用其他法律之規定。」之意
    旨，系爭處分係為維護國民健康，即屬維護重大公共利益之必要。又系爭處分係
    踐行現代法治國之「依法行政原則」及「平等原則」所明示之法律程序，倘停止
    執行，不啻侵害上開規定之諸項公益，亦違立法者立法之初衷，使渠等達成長期
    停留台灣之目的，亦使渠等法律關係陷於不確定之狀態，有違「法秩序安定」之
    公益原則。況每一行政處分之作成，均牽涉公益，倘均使受處分人提起救濟而停
    止執行，將致公益之損害及行政效率之低落，相對人必疲於應付渠等之興訟，無
    法專心行政，浪費行政資源，故系爭處分之停止執行，於公益顯有重大影響，故
    依行政訴訟法第一百十六條第三項但書規定，請駁回聲請人之聲請，聲請程序費
    用由聲請人負擔等語。
三、按行政訴訟起訴前，如原處分或決定之執行將發生難於回復之損害，且有急迫情
    事者，除於公益有重大影響者外，當事人固得依行政訴訟法第一百十六條第三項
    規定聲請裁定停止執行。上開規定之立法目的，乃因行政機關之處分或決定，在
    依法撤銷或變更前，具有執行力，原則上不因提起訴願或行政訴訟而停止執行。
    而所謂原處分或決定之執行，乃指行政處分之執行而言。所謂行政處分，係指行
    政機關就公法上具體事件所為之決定或其他公權力措施而對外直接發生法律效果
    之單方行政行為，觀諸訴願法第三條第一項規定甚明。是倘對於已發生執行效力
    之行政處分或不得為爭訟標的之非行政處分聲請裁定停止執行，或該行政處分之
    執行於公益有重大影響者，均與上開停止執行之要件不符，而應駁回其聲請。
四、本件聲請人聲請停止執行之相對人九十一年十一月一日境孝戎字第○九一○一一
    八○九三號限令出國處分書，其內容係載以：「主旨：台端在台灣地區之定居許
    可及戶籍登記業經撤銷，請台端於本處分書送達後十日內出國，敬請查照。說明
    ：．．二、依據入出國及移民法第十四條規定：『台灣地區無戶籍國民停留、居
    留、定居之許可經撤銷或戶籍登記經撤銷者，限令其出國。』『台灣地區無戶籍
    國民應於接到前項限令出國通知後十日內出國。」，查台北縣新莊市戶政事務所
    業於民國九十一年十月九日逕為撤銷台端之戶籍登記，依上開規定，台端應於本
    處分書送達後十日內出國，故請台端持憑本處分書至本局辦理出境證（當日發證
    ），俾憑出國。三、依據入出國及移民法第十五條規定：『台灣地區無戶籍國民
    未經許可入國，或經許可入國已逾停留、居留或限令出國之期限者，得逕行強制
    其出國，並得限制再入國。』，倘台端未依限出國，本局依法得執行強制出國，
    併此敘明。」等語。查上開函包含三部分：(1)相對人限令聲請人出國；(2)依入出
    國及移民法第十四條第二項規定，聲請人應於接到限令出國通知後十日內出國之
    義務；(3)倘聲請人未依限出國，得逕行強制其出國。而上開函業於九十一年十一
    月十一日合法送達聲請人，有送達證書影本在卷可稽，且為聲請人所不爭，是則
    原處分自聲請人收受送達時即已發生「限令出國」之執行效力，要屬無從停止執
    行該限令出國之處分，且自聲請人收受送達日九十一年十一月十一日起算，迄今
    亦已逾入出國及移民法第十四條第二項之法定十日出國期限，然因聲請人仍滯留
    國內未出國，從而，本件依入出國及移民法第十五條規定，僅生逕行強制出國之
    法律效果，而「逕行強制出國」顯係相對人為實現前述限令出國處分所為之接續
    執行行為，不得認為係對聲請人發生法律效果之另一行政處分，自非行政訴訟法
    第一百十六條第三項所定得聲請裁定停止執行之原處分或決定，即與聲請停止執
    行之要件不符。退萬步言，縱認上開函全部皆屬行政處分，亦因聲請人經疾病管
    制局再次採血檢驗確認係愛滋病陽性個案無誤，則相對人執行該限令出國處分，
    與我國國民健康之維護息息相關，而為維護重大公共利益所必要（後天免疫缺乏
    症候群防治條例第一條：「為防止後天免疫缺乏症候群之感染、蔓延及維護國民
    健康，特制定本條例；本條例未規定者，適用其他法律之規定。」及第十四條：
    「中央衛生主管機關對入境或居留達三個月以上之外國人，得採行檢查措施，或
    要求其提出最近三個月內人類免疫缺乏病毒抗體之檢驗報告。前項外國人經檢驗
    結果呈陽性，中央衛生主管機關得令其離境，當事人得於出境後，再以書面提出
    申覆。外國人拒絕第一項規定接受檢查者，得令其離境。第二項之申覆程序，由
    中央主管機關定之。」規定意旨參照），是聲請人之聲請停止執行，亦不應准許
    。
五、綜上，本件聲請核與停止執行之要件不符，難予准許，應予駁回。且聲請停止執
    行事件並非確定實體上權利之訴訟程序，聲請人所指原處分違誤等實體事項，尚
    非本件程序所應審認，併此敘明。
六、依行政訴訟法第一百零四條、民事訴訟法第九十五條、第七十八條，裁定如主文
    。
中　　華　　民　　國　　九十一　　年　　　十二　　　月　　  二十七　  　日
                               臺 北 高 等 行 政 法 院  第 六 庭
                                           審 判 長 法  官　林樹埔
           　　　　　　　　　　　　　　　　　　　　 法　官　闕銘富
           　　　　　　　　　　　　　　　　　　　　 法　官　曹瑞卿
右為正本係照原本作成。
如不服本裁定，應於送達後十日內向本院提出抗告狀（須按他造人數附繕本）。
中　　華　　民　　國　　九十一　　年　　　十二　　　月　　  二十七　  　日
            　　  　　　　　　　　　　　　    　    書記官  方偉皓
